【裁判字號】    92,再易,4
【裁判日期】    920606
【裁判案由】    再審之訴
【裁判全文】
臺灣新竹地方法院民事裁定  九十二年度再易字第四號
    再審原告    甲○○
    再審被告    展林有限公司
    法定代理人  李超群
右當事人間請求返還保證金事件，再審原告對於本院民國九十二年二月二十七日九十
一年度簡上字第八七號確定判決，提起再審之訴，本院裁定如左：
    主      文
再審之訴駁回。
再審訴訟費用由再審原告負擔。
    理      由
一、按再審之訴，應表明左列各款事項，提出於管轄法院為之：一、當事人及法定代
    理人。二、聲明不服之判決及提起再審之訴之陳述。三、應於如何程度廢棄原判
    決及就本案如何判決之聲明。四、再審理由及關於再審理由並遵守不變期間之證
    據。再審訴狀內，宜記載準備本案言詞辯論之事項。另再審之訴不合法者，法院
    應以裁定駁回之。民事訴訟法第五百零一條、第五百零二條第一項分別定有明文
    。又提起再審之訴，應表明再審理由，及關於再審理由並遵守不變期間之證據(
    民事訴訟法第五百零一條第一項第四款 )，其未表明者無庸命其補正。是提起再
    審之訴，應依民事訴訟法第五百零一條第一項第四款規定表明再審理由，其未表
    明者，毋庸命其補正。所謂表明再審理由，必須指明確定判決有如何合於法定再
    審事由之具體情事，始為相當。倘僅泛言有何條款之再審理由，而無具體情事者
    ，尚難謂已合法表明再審理由。最高法院六十年臺抗字第五三八號判例、同院八
    十一臺上字第八十五號判決可資參照。故再審訴狀應表明再審理由，為起訴程序
    之合法要件，所謂表明再審理由，必須具體指摘該項確定判決有民事訴訟法第四
    百九十六條何款原因，或有同法第四百七十九條原因，若僅泛言該項確定判決有
    諸多違背法令之處，均不得認有合法之表明；且其未表明者，應認其訴為不合法
    。且再審之訴不合法，依其性質得為補正者，法院原則上固應命為補正，惟再審
    訴狀，未依民事訴訟法第五百零一條第一項第規定，記載關於再審理由並遵守不
    變期間之證據者，則毋庸依同法第一百二十一條第一項命為補正，得逕以裁定駁
    回之。
二、本件再審之訴意旨略以：本院九十一年度簡上字第八七號確定判決認定再審被告
    以湖口錸德宿舍設備增設工程之工程費新臺幣( 下同 )三十九萬五千元補償再審
    原告房屋租賃使用之損耗，惟觀之再審被告所附錸德宿舍工程表(一)第十一項：
    原插座管線整棟宿舍二百餘坪被廢除，而未復原。第一項：電扇部分，本宿舍原
    為全部冷氣套房，再審被告為省電，全部要求拆除冷氣，答應搬離時復原而未復
    原。第七項：擴音系統，全部拆除未留下。第八項：抽(排)風機：本冷氣套房為
    氣密式，再審被告為省電，破壞原窗戶，割除玻璃及破壞鋁窗而未復原。(二)第
    十二項：熨衣間專用開關箱，第十三項熨衣間電源配管線，十四項新設２２０Ｖ
    電錶以上三項全被拆走，談何補償。(三)第十五項：飲水機專用配管線。第十六
    項飲水機專用水塔。第十八項管路固定材料部分。以上三項，為簽約時約定再審
    原告出資裝設供再審被告驗收使用，然再審被告因破壞、拆除，原先設備或未恢
    復，致使再審原告因修復而付出更多資金損失，與租賃契約言明搬離時，理應恢
    復原狀，背離、無信。如今該確定判決以三十九萬五千元裝修費抵扣(屋主)房屋
    因租賃之損耗，顯不合理，並讓再審原告損失數十萬元，爰於法定期間內提起本
    件再審之訴，並訴請判決：(一)原確定判決廢棄，駁回再審被告之訴。(二)再審
    及前審之訴訟費用由再審被告負擔等語。
三、經查，本件原確定判決( 即九十一年度簡上字第八七號 )係於民國九十二年三月
    十四日送達再審原告收受，而再審原告旋於同年月二十八日提起再審之訴，其雖
    於法定三十日之不變期間內提起，惟核其書狀所載內容，係就再審被告將湖口錸
    德宿舍設備增設工程中所裝修之設備破壞、拆除，原先設備或未恢復，致使再審
    原告須修復而付出更多資金損失，與租賃契約言明搬離時，理應恢復原狀背離等
    情加以指摘，並未就其提起本件再審之訴所針對之原確定判決即本院九十一年度
    簡上字第八七號判決，有何民事訴訟法第四百九十六條所列各款之再審事由為具
    體指摘，亦未見其就該原確定判決有何同法第四百九十七條之情事具體予以說明
    ，自難認其已表明再審理由，揆諸前開判例及說明，再審原告提起本件再審之訴
    ，於法尚有未合，要難准許。參以再審原告與再審被告於八十八年八月三十一日
    合意終止房屋租賃契約時，雙方既約定：「現狀交屋租賃解約之協議，雙方無議
    異，恐口述無憑，特立此書以證明。」乙節，既有房屋租賃解約協議書一紙為憑
    ，則再審被告向再審原告承租房屋後在屋內裝設水電工程、消防安全及風扇通風
    等設備( 即湖口錸德宿舍設備增設工程 )，於雙方終止租約時，既約定再審被告
    僅須依現狀返還該屋，而無須將房屋回復原狀，則再審原告謂再審被告未將房屋
    復原，致其須修復而付出更多資金損失云云，顯與雙方協議不符，亦難採信。是
    再審原告提起本件再審之訴，參照前揭說明，於法尚有未合，本院無庸命其補正
    ，應予以裁定駁回。
四、依民事訴訟法第五百零二條第一項、第九十五條、第七十八條，裁定如主文。
中      華      民      國    九十二    年    六      月        六      日
                                  臺灣新竹地方法院民事第二庭
~B審判長法官  蔡孟芳
~B法      官  鄭子俊
~B法      官  王佳惠
右為正本，係照原本作成。
本裁定不得抗告。
~B法院書記官  林淑瑜
中      華      民      國    九十二    年    六        月      九       日


司法院資訊處製作；財團法人民間司法改革基金會備份。
